【裁判字號】    99,訴,1317
【裁判日期】    991011
【裁判案由】    毒品危害防制條例
【裁判全文】
臺灣高雄地方法院刑事判決              99年度訴字第1317號
公  訴  人  臺灣高雄地方法院檢察署檢察官
被      告  乙○○
上列被告因違反毒品危害防制條例案件，經檢察官提起公訴（99
年度毒偵字第3217號），被告就被訴事實為有罪之陳述，經本院
告知簡式審判之旨，並聽取公訴人及被告之意見後，合議庭裁定
由受命法官獨任依簡式審判程序獨任審理，判決如下：
    主    文
乙○○施用第一級毒品，累犯，處有期徒刑捌月。
    事    實
一、乙○○前因施用毒品案件，經本院以92年度毒聲字第18號裁
    定送勒戒處所施以觀察、勒戒後，認有繼續施用毒品之傾向
    ，復經本院以92年度毒聲字第1821號裁定令入戒治處所施以
    強制戒治，嗣經本院裁定停止戒治，所餘期間並付保護管束
    ，於民國92年12月22日釋放，93年3 月24日保護管束期滿，
    經檢察官於93年4 月14日以93年度戒毒偵字第262 號不起訴
    處分確定。復於強制戒治期滿執行完畢釋放後5 年內，因施
    用毒品案件，經本院以96年度訴字第1510號判處有期徒刑5
    月確定，於97年10月31日執行完畢。詎其仍不知悔改，基於
    施用第一級毒品海洛因之犯意，於99年4 月5 日13時（起訴
    書誤載為13時30分）為警採尿回溯72小時內某時許，在不詳
    處所，以將海洛因摻入香菸內點燃之方式，施用海洛因1 次
    。嗣因乙○○為毒品列管人口，經警通知其於99年4 月5 日
    13 時 前往高雄市政府警察局鼓山分局鼓山派出所採尿送驗
    ，檢驗結果呈嗎啡陽性反應而查悉上情。
二、案經高雄市政府警察局鼓山分局移請臺灣高雄地方法院檢察
    署檢察官偵查起訴。
    理    由
一、本件被告乙○○所犯係死刑、無期徒刑、最輕本刑為3 年以
    上有期徒刑以外之罪，其於準備程序中就前揭被訴事實為有
    罪之陳述，經法官告知簡式審判程序之旨，並聽取公訴人、
    被告之意見後，認無不得或不宜改依簡式審判程序進行之情
    形，爰依刑事訴訟法第273 條之1 第1 項，裁定本件由受命
    法官獨任進行簡式審判程序，合先敘明。
二、訊據被告對於前揭時、地，施用第一級毒品海洛因1 次之事
    實於本院準備程序中坦承不諱，且被告於99年4 月5 日13時
    ，為警查獲後所採尿液，經送高雄市凱旋醫院以酵素免疫分
    析法、氣相層析質譜儀法檢驗結果，呈嗎啡陽性反應，有該
    醫院99年4 月29日濫用藥物尿液檢驗報告（檢體編號：VＺ00
    000000000 ，報告轉碼編號：A00000000 ）、列管毒品人口
    尿液檢體採集送驗紀錄表、列管人口基本資料查詢等資料（
    以上均見偵查卷第10-12 頁）在卷可稽。足認被告於為警採
    尿前72小時內某時許確有施用第一級毒品海洛因之行為甚明
    ，被告於本院準備程序所為之自白顯與事實相符，洵堪採信
    ，本件事證明確，被告犯行堪以認定。
三、又毒品危害防制條例前於92年7 月9 日修正公布，自93年1
    月9 日施行，觀之該條例第20條、第23條之立法理由，修正
    後毒品危害防制條例就施用毒品者，只於「初犯」及「5 年
    後再犯」二種情形，有其追訴條件之限制，即須於初犯經觀
    察、勒戒或強制戒治釋放後，5 年內均無施用毒品之行為，
    始能認其前所實施之觀察、勒戒或強制戒治已足遮斷毒癮，
    而得於5 年後再犯時，再予適用初犯之規定，重行觀察、勒
    戒等程序。倘5 年內已經再犯，被依法追訴處罰，縱其第3
    次（或第3 次以上）施用毒品之時間在初犯釋放5 年以後，
    即與「5 年後再犯」之情形有別，且因已於「5 年內再犯」
    ，顯見其再犯率甚高，原實施觀察、勒戒或強制戒治，已無
    法收其實效，而無5 年戒斷期之存在，自無再經觀察、勒戒
    及強制戒治之必要，應得逕行追訴處罰（最高法院95年5 月
    9 日95年度第7 次刑事庭會議決定文參照）。經查，被告前
    有如事實欄一所載施用毒品前科，有臺灣高等法院被告前案
    紀錄表在卷可憑。本件被告施用毒品之犯行，距其前揭強制
    戒治釋放後雖已逾5 年，惟其於前述強制戒治釋放後5 年內
    ，業因再犯施用毒品罪，經本院以96年度訴字第1510號判處
    有期徒刑5 月確定，並已執行完畢，本件被告再度施用毒品
    犯行，已不合於「五年後再犯」之規定，揆諸前開說明，即
    應依毒品危害防制條例第10條之施用毒品罪論罪科刑。
四、核被告所為，係犯毒品危害防制條例第10條第1 項之施用第
    一級毒品罪。被告施用前持有第一級毒品海洛因之行為，應
    為施用之高度行為所吸收，不另論罪。又被告前有如事實欄
    所載犯罪科刑及執行完畢情形，有前開被告前案紀錄表在卷
    可按，其於受徒刑執行完畢後，5 年以內故意再犯本件法定
    刑度為有期徒刑以上之罪，為累犯，應依刑法第47條第1 項
    規定，加重其刑。爰審酌被告前已有施用毒品之不良素行，
    歷經觀察、勒戒程序後猶施用之，顯見其戒毒意志不堅，本
    不宜寬貸，惟念其施用毒品乃自戕一己之身體健康，對社會
    造成之危害尚非直接鉅大，且其犯後坦承犯行，態度良好，
    及其智識程度、家庭經濟狀況等一切情狀，量處如主文所示
    之刑，藉資懲儆。
據上論斷，應依刑事訴訟法第273 條之1 第1 項、第299 條第1
項前段，毒品危害防制條例第10條第1 項，刑法第11條前段、第
47 條 第1 項，判決如主文。
本案經檢察官甲○○到庭執行職務。
中    華    民    國    99    年    10    月    11    日
                  刑事第十一庭  法  官  林正忠
以上正本證明與原本無異。
如不服本判決應於收受判決後10日內向本院提出上訴書狀，並應
敘述具體理由。其未敘述上訴理由者，應於上訴期間屆滿後20日
內向本院補提理由書(均須按他造當事人之人數附繕本)「切勿逕
送上級法院」。
中    華    民    國    99    年    10    月    12    日
                                書記官  劉甄庭
附錄本判決論罪科刑法條全文：
毒品危害防制條例第10條
施用第一級毒品者，處 6 月以上 5 年以下有期徒刑。
施用第二級毒品者，處 3 年以下有期徒刑。

司法院資訊處製作；財團法人民間司法改革基金會備份。
